【裁判字號】    97,訴,1101
【裁判日期】    980106
【裁判案由】    毒品危害防制條例
【裁判全文】
臺灣高雄地方法院刑事判決              97年度訴字第1101號
公  訴  人  臺灣高雄地方法院檢察署檢察官
被      告  甲○○
                    （另案在台灣高雄監獄執行中）
（法扶）選任辯護人  張宗琦律師
                    林石猛律師
上列被告因毒品危害防制條例案件，經檢察官提起公訴（97年度
偵字第7453號），本院判決如下：
    主  文
甲○○販賣第一級毒品，累犯，處有期徒刑拾陸年，褫奪公權伍
年。扣案之行動電話壹具（含門號0000000000號SIM 卡）沒收；
販賣第一級毒品所得財物新臺幣壹仟元沒收，如全部或一部不能
沒收時，以其財產抵償之。
其餘被訴部分無罪。
    事  實
一、甲○○於民國（下同）90年2 月間，因強盜案件，經臺灣高
    雄少年法院以89年度少訴字第19號判決判處有期徒刑4 年6
    月確定，於92年5 月2 日因縮短刑期假釋出監，假釋期間並
    付保護管束，於93年9 月13日縮刑期滿未經撤銷假釋，視為
    執行完畢；又於94年9 月間，因施用毒品案件，經本院以94
    年度簡字4674號判決判處有期徒刑4 月確定，於95年5 月23
    日縮刑期滿執行完畢。
二、甲○○明知海洛因、甲基安非他命係毒品危害防制條例第2
    條第2 項第1 款、第2 款所列之第一級、第二級毒品，不得
    非法持有、販賣、轉讓，竟基於販賣海洛因及轉讓甲基安非
    他命之犯意，於97年3 月4 日下午4 時26分、32分、40分許
    ，接聽丙○○（所涉施用第一級毒品、第二級毒品罪嫌部分
    ，經本院以97年度審訴字第2143號判決分別判處有期徒刑捌
    月、肆月，應執行有期徒刑拾月確定）借用友人戊○○（所
    涉持有第一級毒品罪嫌部分，經本院以97年度審簡字第3305
    號判決判處有期徒刑4 月確定）所有之門號0000000000號行
    動電話，撥打至甲○○持用之門號0000000000號行動電話，
    丙○○表明欲向甲○○購買新臺幣（下同）1,000 元之海洛
    因，甲○○亦表示願贈與丙○○500 元之甲基安非他命，2
    人談妥後，相約在高雄市○○區○○路上之消防隊前碰面。
    丙○○乃騎乘機車附載戊○○一同前往，雙方見面後，隨即
    至高雄市○○區○○路與加宏路口之「OK便利超商」，3 人
    假意要購買飲料，由丙○○交給戊○○1,000 元紙鈔1 張，
    戊○○再將該1,000 元紙鈔及其選購之2 罐飲料交給甲○○
    ，由甲○○至該超商櫃臺處結帳後，即將價值1,000 元之海
    洛因及500 元之甲基安非他命各1 小包黏貼於上開飲料之下
    方，再將該藏有毒品之飲料交給戊○○，以此方式欲交付海
    洛因1 小包（驗前淨重0.104 公克、驗餘淨重0.096 公克）
    及甲基安非他命1 小包（驗前淨重0.024 公克、驗餘淨重
    0.014 公克）予丙○○。嗣於同日下午5 時許，3 人步出該
    超商門口時，適有員警行經該處，認3 人形跡可疑，上前盤
    查而當場查獲，並自戊○○手中所持飲料下方扣得上開丙○○購得之海洛因及甲基安非他命各1 小包，並自甲○○身上
    扣得販毒所得1,000 元購買飲料後所餘之現金940 元，及甲○○所有供犯罪所用之行動電話1 具（含門號0000000000號
    SIM 卡），始悉上情。
三、案經高雄市政府警察局楠梓分局移送臺灣高雄地方法院檢察
    署檢察官偵查起訴。
    理  由
甲、程序部分：
一、扣案之第一級毒品海洛因、第二級毒品甲基安非他命各1 包
    均有證據能力：
  (一)按警察勤務條例規定警察機關執行勤務之編組及分工，並對
    執行勤務得採取之方式加以列舉，已非單純之組織法，實兼
    有行為法之性質。依該條例第11條第3 款，臨檢自屬警察執
    行勤務方式之一種。臨檢實施之手段：檢查、路檢、取締或
    盤查等不問其名稱為何，均屬對人或物之查驗、干預，影響
    人民行動自由、財產權及隱私權等甚鉅，應恪遵法治國家警
    察執勤之原則。實施臨檢之要件、程序及對違法臨檢行為之
    救濟，均應有法律之明確規範，方符憲法保障人民自由權利
    之意旨。上開條例有關臨檢之規定，並無授權警察人員得不
    顧時間、地點及對象任意臨檢、取締或隨機檢查、盤查之立
    法本意。除法律另有規定外，警察人員執行場所之臨檢勤務
    ，應限於已發生危害或依客觀、合理判斷易生危害之處所、
    交通工具或公共場所為之，其中處所為私人居住之空間者，
    並應受住宅相同之保障；對人實施之臨檢則須以有相當理由
    足認其行為已構成或即將發生危害者為限，且均應遵守比例
    原則，不得逾越必要程度。臨檢進行前應對在場者告以實施
    之事由，並出示證件表明其為執行人員之身分。臨檢應於現
    場實施，非經受臨檢人同意或無從確定其身分或現場為之對
    該受臨檢人將有不利影響或妨礙交通、安寧者，不得要求其
    同行至警察局、所進行盤查。其因發現違法事實，應依法定
    程序處理者外，身分一經查明，即應任其離去，不得稽延。
    前述條例第11條第3 款之規定，於符合上開解釋意旨範圍內
    ，予以適用，始無悖於維護人權之憲法意旨，此業據司法院
    大法官釋字第535 號解釋闡示甚明。嗣於92年6 月25日經總
    統令制定公布警察職權行使法，且於同年12月1 日施行。其
    中關於盤查、臨檢之要件及程序，亦經該法第4 條、第6 條
    及第7 條分別加以明定。次按現行犯，不問何人得逕行逮捕
    之；犯罪在實施中或實施後即時發覺者，為現行犯；有左列
    情形之一者，以現行犯論：一、被追呼為犯罪人者。二、因
    持有兇器、贓物或其他物件、或於身體、衣服等處露有犯罪
    痕跡，顯可疑為犯罪人者；檢察官、檢察事務官、司法警察
    官或司法警察逮捕被告、犯罪嫌疑人或執行拘提、羈押時，
    雖無搜索票，得逕行搜索其身體、隨身攜帶之物件、所使用
    之交通工具及其立即可觸及之處所。刑事訴訟法第88條、第
    130 條亦分別定有明文。
  (二)本件查獲過程，係2 名便衣員警行經上址之「OK便利超商」
    ，因發現甲○○、丙○○、戊○○3 人形跡可疑，遂於出示
    證件並表明身分後，對3 人攔檢盤查，而自戊○○之手中當
    場查獲甫交易完成之海洛因及甲基安非他命各1 小包，警方
    並當場對3 人之身體、隨身攜帶之物件等實施搜索之情，業
    據證人丙○○、戊○○於本院審理時證述明確（見院卷第88
    頁背面至91頁、94頁背面）。是該臨檢之發動及程序，與警
    察職權行使法第4 條、第6 條第1 項第1 款、第7 條第1項
    第1 款之規定均無違背，應屬合法而未逾越必要之程度。且
    警方於臨檢、盤查時，當場自戊○○之手中查扣不明白色粉
    末2 小包，而認甲○○、丙○○、戊○○3 人犯罪嫌宜重大
    ，遂依刑事訴訟法第88條第3 項規定，以「準現行犯」身分
    當場逮捕3 人，再依同法第130 條規定對3 人之身體、隨身
    攜帶之物件等實施「附帶搜索」，故警方所實施之強制處分
    均符合正當法律程序。
  (三)被告之辯護人雖為被告辯以：依最高法院69年臺上字第2412
    號判例見解，扣押之決定主體為法官或檢察官，司法警察（
    官）僅有執行權限，而無逕自決定扣押之權限；且警方未持
    搜索票搜索，扣案之毒品均屬非法取得之證據，故無證據能
    力云云。按最高法院69年臺上字第2412號判例雖謂：「刑事
    訴訟程序中之扣押，乃對物之強制處分，應由檢察官或推事
    親自實施，或由檢察官或推事簽發搜索票記載其事由，命由
    司法警察或司法警察官執行之，刑事訴訟法第136 條定有明
    文，此乃法定程序，如有欠缺，其所實施之扣押，即非適法
    ，司法警察或司法警察官並無逕以命令扣押之處分權限。」
    惟查，上開判例旨在說明搜索、扣押之強制處分均應依法定
    程序，即原則上須憑「令狀」始得為之；但刑事訴訟法仍規
    定於例外情況下得以「無令狀」方式為搜索、扣押之強制處
    分，如同法第130 、131 、131 之1 、137 、152 條等規定
    均屬無令狀之強制處分；況依同法第133 條第1 項規定：「
    可為證據或得沒收之物，得扣押之」，足見司法警察於執行
    搜索、扣押時，固以報請檢察官許可後，向法院聲請核發搜
    索票為原則，但於例外情況且符合法定之要件下，仍得為無
    令狀之非要式之強制處分，且因此取得之證物亦有證據能力
    。是辯護人上開所辯：司法警察並無逕自決定扣押之權限，
    警方未持搜索票執行搜索扣得之證物，屬非法取得之證據，
    故無證據能力云云，容有誤會。
  (四)從而，本件警方於查獲過程中，雖未持搜索票而逕行搜索，
    並扣得上開海洛因及甲基安非他命各1 小包，但警方實施臨
    檢之程序既符合警察職權行使法規定；搜索、扣押程序亦與
    刑事訴訟法第130 條規定之「無令狀搜索」之要件相符。準
    此，警員在上開時、地執行臨檢、盤查勤務，且當場扣得毒
    品，並未逾越必要之程度，要難謂係違法。是扣案之第一級
    毒品海洛因、第二級毒品甲基安非他命各1 小包，均非由非
    法搜索所得，均應有證據能力。
二、證人丙○○、戊○○於偵查中之證述均有證據能力：
  (一)按被告以外之人於偵查中向檢察官所為陳述，除顯有不可信
    之情況者外，得為證據，刑事訴訟法第159 條之1 第2 項定
    有明文。次按刑事訴訟法第159 條之1 第2 項所稱得為證據
    之被告以外之人於偵查中向檢察官所為之陳述，係指依法應
    具結而已具結，並經被告或其辯護人行使反對詰問權者而言
    ，如檢察官於偵查中訊問被告以外之人並未命其具結，復未
    予被告行使反對詰問權之機會，除有同法第159 條之3 、第
    159 條之5 之情形外，自不能僅援引同法第159 條之1 第2
    項傳聞法則例外之規定，而認該被告以外之人於偵查中向檢
    察官所為之陳述，得作為論罪之基礎，最高法院著有96年度
    臺上字第476 號判決意旨可資參照。
  (二)本件證人丙○○、戊○○於偵查中所為之陳述，均依法具結
    ，可擔保其係據實陳述，而被告及辯護人對於上開證人向檢
    察官所為之陳述，未曾主張有何違法取供之情形，本院亦查
    無檢察官有以不正方法取證之情事，足認證人丙○○、戊○○於偵查中向檢察官所為之陳述，並無任何顯有不可信之情
    況。且證人丙○○、戊○○於本院審理時到庭結證，且經檢
    察官、被告及辯護人之詰問，是揆諸上開見解，證人丙○○
    、戊○○於偵查中之陳述，具有證據能力，得為本案之證據
    。
三、證人丙○○、戊○○於警詢中之證述均無證據能力：
    按被告以外之人於審判外之言詞或書面陳述，除法律有規定
    者外，不得作為證據，刑事訴訟法第159 條第1 項定有明文
    。是證人丙○○、戊○○於警詢中之證述，因係被告以外之
    人於審判外之陳述，又不符合刑事訴訟法規定之例外情形，
    應無證據能力。
乙、實體部分：
壹、有罪部分：
一、訊據被告固坦承有轉讓第一級毒品海洛因1 小包（驗前淨重
    0.104 公克、驗餘淨重0.096 公克）及第二級毒品甲基安非
    他命1 小包（驗前淨重0.024 公克、驗餘淨重0.014 公克）
    予丙○○之事實，惟矢口否認有何販賣第一級毒品之犯行。
    辯稱：當日丙○○打電話給伊，說他人已經不舒服，問伊身
    上有沒有毒品，他要跟伊撥毒品，伊說有，丙○○說要伊拿
    海洛因給他；伊等全程都沒有說到買賣，伊的意思也是要送
    給他，而且當天伊沒有跟他收現金，因為之前丙○○有請過
    伊吸食安非他命1 次；伊和丙○○都是找同樣的人拿的毒品
    ；伊若有販毒，不可能還送丙○○安非他命，是丙○○在超
    商裡問伊身上有沒有安非他命，伊說有，丙○○要伊請他；
    丙○○透過戊○○轉交1 千元紙鈔給伊，是因丙○○要請伊
    及戊○○喝飲料等語。經查：
  (一)上開事實，業據證人丙○○於偵訊時具結證稱：伊於97 年3
    月4 日下午4 時許，向戊○○借用手機0000000000號撥打被
    告電話0000000000號，當時伊撥了2 次電話（後稱忘了到底
    是幾次）給被告，伊說要向被告買1,000 元「軟」的（台語
    ，即海洛因），與500 元「硬的」（台語，即安非他命），
    被告便與伊約在楠梓區的消防隊碰面交易，伊就載著戊○○
    至該地與被告碰面，雙方見面後，被告要伊等跟著他走，就
    到了OK超商；在進入超商前，伊先從口袋拿1 千元紙鈔交給
    戊○○，戊○○及被告2 人先到飲料區拿飲料，伊則在櫃臺
    買菸，後來伊也走到飲料區，被告便跟伊說飲料下方有毒品
    ，然後伊拿到飲料，確認底下的確有東西後，便叫戊○○將
    前揭千元紙鈔拿給伊，伊再轉手交給被告，被告便拿著千元
    紙鈔，伊拿著上開飲料跟著被告一起去櫃臺付帳；500 元的
    安非他命被告沒有向伊收錢，算送給伊的，因為伊是被告的
    老主顧；伊之前說與被告約在該處，要請被告喝飲料是假的
    ，伊等是假藉購買飲料，以掩飾交易毒品的過程等語（見偵
    卷第頁90、91）。證人丙○○又於本院審理時具結證稱：於
    97年3 月4 日下午4 點，伊載戊○○去右昌，中途先與被告
    在消防隊碰面，被告叫伊等一起走，就到1 家OK便利超商；
    在那邊碰面之原因係伊向戊○○借手機打電話給被告約1 、
    2 通，要向被告討回手機，並要向被告拿海洛因，伊跟被告
    說跟他約在消防隊，要拿「查某」（即海洛因）1 千元，還
    有5 百元「硬的」（即安非他命）；到OK便利超商後，因伊
    的機車沒有熄火，伊先拿自己所有的1 千元給戊○○，請戊○○拿給被告，他們兩人一起走進去超商，去拿涼水，伊跟
    在後面進去買菸；伊等3 人在櫃臺時，戊○○與甲○○拿涼
    水，戊○○手上拿涼水，伊買菸，找完錢走出超商後，警察
    就將伊等擋下；戊○○之0000000000門號打給被告之000000
    0000門號之通聯紀錄，那3 通是伊打的等語（見院卷第93至
    98頁）。上開證人丙○○於偵訊及本院審理中之證述，核與
    證人戊○○於偵訊時具結證稱：當天是丙○○說他的手機已
    經沒有錢了，便向伊借手機，撥打電話給被告，向被告購買
    海洛因及安非他命，丙○○打電話時伊人在他旁邊，但是他
    有走開離伊幾步，所以伊雖然有看到他講電話，但是不知道
    丙○○和被告談話的內容；丙○○打電話後就騎乘機車載伊
    ，在路上遇到被告，被告就提議到OK便利商店，被告說要請
    伊及丙○○喝飲料；伊等3 人一起到該超商門外時，丙○○
    便跟伊說，叫伊先拿1 千元給被告買飲料，丙○○說等拿到
    飲料，騎機車載伊回家後便會拿1 千元還伊，所以伊在店門
    外就從口袋拿出1 千元交給被告；伊等3 人一同進入該便利
    商店內，伊和被告到飲料區選飲料，伊選了2 罐飲料拿去櫃
    臺要算錢時，在櫃臺將該2 罐飲料交給被告，被告結帳後伊
    拿起飲料時，便發現其中1 罐飲料下方黏有扣案之2 包毒品
    ，所以伊確定該2 包毒品是被告黏的沒錯，當時丙○○則站
    在伊等身旁；被告拿著該1 千元結帳後，便將零錢放在口袋
    了；伊等3 人買完飲料後，剛出便利商店門口就被警方查獲
    ，當時伊2 手下拿住飲料，扣案毒品則置於飲料下方，所以
    毒品是從伊手上的飲料查獲的等語（見偵卷第65、66頁）；
    及證人戊○○於本院審理時具結證稱：97年3 月4 日下午4
    時，丙○○騎機車本來說要載伊去找朋友，途中在右昌地區
    ○路上向伊借手機，打完後，伊和丙○○在已經過了OK超商
    的消防隊前與被告見面，雙方站在路的兩邊，被告說要去OK
    便利超商，才又回頭到OK超商；至OK超商後，被告叫伊去拿
    涼水，被告要請客，叫伊拿了去櫃臺算錢，伊拿了兩瓶涼水
    ，去櫃臺算錢，由被告結帳，買飲料找的零錢，由被告拿走
    ；伊再把涼水拿起來的時候，毒品已經黏在涼水的底下，伊
    沒有看到被告將兩包東西放在飲料下方，因為當時被告在櫃
    臺算帳，伊的臉是向外面，所以沒有看到，但被告叫伊將涼
    水放在櫃臺那裡，他一定有摸過涼水；伊拿到那兩瓶涼水，
    發現有涼水下面有毒品，伊心裡會怕，但已經來不及反應，
    已經走出來了，走出來就被警察抓到了；警方扣到毒品時，
    伊已經把毒品與涼水拆開，膠布還沒有拿起來，伊準備將毒
    品交給丙○○，也準備問丙○○，這個毒品是不是你買的，
    因為伊沒有用過這種東西，且因為只有伊等三人，丙○○有
    借伊的手機去打，伊想應該是丙○○跟被告聯絡的；被告當
    天付涼水的錢是丙○○給被告的，丙○○在超商門口外面先
    拿給伊1 張1 仟元的紙鈔，叫伊拿給被告買涼水，伊就把錢
    拿給被告了；那壹仟元本來是伊的，是丙○○在路上向伊借
    的，當時有跟伊說買到飲料後，騎機車回去後，要還伊壹仟
    元等語（見院卷第87頁背面至92頁），大致相符。而證人丙○○、戊○○與被告並無仇怨，且經具結在案，應無挾怨構
    陷被告之理，是證人丙○○、戊○○上開證述內容，堪信為
    真實。又扣案之2 小包毒品，經送檢驗結果，分別呈海洛因
    及甲基安非他命反應，此有高雄市立凱旋醫院濫用藥物檢驗
    鑑定書2 紙在卷可稽（見影二卷第7 頁背面、第9 頁）。此
    外，警方於查獲時對3 人實施附帶搜索，當場自被告身上扣
    得1,000 元購買飲料後所餘之現金940 元及行動電話1 具（
    含其中門號00 00000000 號SIM 卡）；亦自戊○○身上扣得
    行動電話1 具（含其中門號0000000000號SIM 卡），有扣押
    筆錄、扣押物品目錄表各2 份、扣押物相片5 張存卷可參（
    見警卷第17至20 、31 至34頁、影二卷第3 頁背面）；復有
    被告所有及持用之門號0000000000號行動電話之申請人資料
    及通聯紀錄各1 份可證（見偵卷第43至47頁）。綜上，足認
    被告確有於上開時、地販賣第一級毒品海洛因及轉讓第二級
    毒品甲基安非他命予丙○○之事實無疑。
  (二)被告雖辯稱：伊係「轉讓」毒品而非「販賣」毒品予丙○○
    ，當日係因丙○○毒癮犯了，向伊撥毒品；伊等全程都沒有
    說到買賣，伊的意思也是要送給丙○○；丙○○透過戊○○
    轉交1 千元紙鈔給伊，是因丙○○要請伊及戊○○喝飲料云
    云。經查，證人丙○○於本院審理時雖證稱：伊向戊○○借
    手機打電話給被告，在電話中叫被告幫伊「拿」1 千，幫伊
    「用」1 千元的「查某」，被告就會叫伊等一下；伊打電話
    給被告，被告就會幫忙拿過來，伊等的時候，被告是不是去
    向別人「調」，伊就不知道；在電話中沒有說要買藥等語（
    見院卷第93頁背面、第95頁背面、第96頁背面、第97頁背面
    ）。惟證人丙○○於同次審理中已證稱：伊以前有跟被告買
    過壹仟元的海洛因；伊知道被告有賣毒品，如伊有需要就會
    打電話給被告，向被告買；伊若向被告以外的人買海洛因，
    都打電話說幫伊「處理」或幫伊「用」一下1 仟元或5 百元
    「軟的」或是「查某」的等語（見院卷第96至98頁）。是證
    人丙○○於本院審理時雖證稱伊在電話中並未提及要向被告
    「買藥」之話語，但證人丙○○於偵查及本院審理時既已詳
    述上開伊向被告購買毒品之情節；復於本院審理時證稱：伊
    若向其他人購買毒品時，也會說幫伊「處理」或幫我「用」
    一下1 仟元或5 百元「軟的」或是「查某」等情；再參以毒
    品交易本屬犯罪，故販毒者與購毒者交易毒品時，為逃避警
    方追查，多會以暗語或代號溝通，故證人丙○○於電話中使
    用「拿」、「用」、「查某」等模糊、曖昧語詞與被告聯繫
    毒品交易，亦與常情相符，自無礙於本件買賣毒品犯行之認
    定。況查，倘如被告所述，丙○○欲請伊及戊○○喝飲料而
    託戊○○轉交伊1 千元紙鈔，則衡諸常情，丙○○若有請客
    之意，理應由丙○○負責結帳，或丙○○若將錢先拿給他人
    結帳，則超商店員所找之零錢亦應由丙○○收取，絕非如本
    件由被告將店員所找之零錢940 元置入口袋之情形，足見被
    告上開所辯顯係事後卸責之詞，不足採信。
  (三)被告之辯護人雖為被告辯以：證人丙○○、戊○○於警詢、
    偵訊及本院審理中之供述前後不一，不足採信云云。經查，
    證人丙○○於甫遭警方查獲時雖供稱扣案毒品為戊○○所有
    ，係戊○○向被告購買的云云，嗣於97年6 月26日偵查中方
    改稱扣案毒品係伊向被告購買的等語，有上開警詢及偵訊筆
    錄可證，是證人丙○○之供述確有前後不一之瑕疵。然本院
    衡諸一般犯罪者於遭警方查獲時，多會推諉卸責，本屬常情
    ，且警方於查獲當時，扣案之毒品在戊○○之手上查獲，故
    證人丙○○為求免除自身持有毒品之罪責，而將購買毒品之
    行為推卸給證人戊○○，尚屬合理。況查，警方於查獲當時
    ，曾採集戊○○之尿液送高雄市立凱旋醫院檢驗，檢驗結果
    並無嗎啡、可待因、大麻、MDMA、MDA 、安非他命、甲基安
    非他命等毒品陽性反應，有該院檢驗報告1 紙及臺灣高雄地
    方法院檢察署97年度偵字第2957號不起訴處分書附卷可查（
    見影二卷第8 頁），足見證人戊○○於案發時並未施用毒品
    之事實，則戊○○於上開時、地向被告購買毒品之可能性也
    隨之降低。復參以被告自承：伊有轉讓扣案之毒品給丙○○
    等語（見院卷第35頁），及上開扣案之毒品及通聯紀錄等證
    物，足認證人丙○○於偵查及本院審理中所稱：伊向被告購
    買毒品等語，方屬真實。
  (四)按告訴人、證人之陳述有部分前後不符，或相互間有所歧異
    時，究竟何者為可採，法院仍得本其自由心證予以斟酌，非
    謂一有不符或矛盾，即應認其全部均為不可採信；尤其關於
    行為動機、手段及結果等之細節方面，告訴人之指陳，難免
    故予誇大，證人之證言，有時亦有予渲染之可能；然其基本
    事實之陳述，若果與真實性無礙時，則仍非不得予以採信，
    最高法院74年台上字第1599號判例可資參照。觀諸證人丙○○、戊○○於偵查及本院審理中之證述，雖就證人丙○○有
    無進入OK超商、戊○○交付被告之1 千元紙鈔，究係證人丙○○所有或係丙○○向戊○○借的等情，供述略有歧異。惟
    查，證人證人丙○○、戊○○2 人就丙○○借用戊○○之手
    機與被告聯繫、2 人先與被告在消防隊碰面，再一起到OK便
    利超商、丙○○透過戊○○轉交給被告1 千元紙鈔，及被告
    假藉買飲料來掩飾毒品交易之犯行等販賣及轉讓毒品之主要
    情節，供述相符，上開情節又為被告所不否認，足徵被告確
    有為販賣海洛因及轉讓甲基安非他命之犯行。準此，尚難以
    證人丙○○、戊○○於偵查及本院審理中之供述，有部分前
    後不符之處，遽認其證言全然不足採憑。
  (五)被告之辯護人又為被告辯以：被告縱有轉讓丙○○毒品，但
    證人戊○○於取得毒品當下即遭警方查獲，故被告縱已著手
    轉讓毒品行為，但尚未發生既遂結果，且被告並未獲利，故
    僅得論以轉讓毒品或幫助施用毒品之「未遂犯」云云。惟查
    ，被告與丙○○於電話中先達成買賣毒品之意思合致，丙○○並透過戊○○轉交1,000 元之價金給被告，被告再以將毒
    品黏貼在飲料下方之方式，交付毒品給戊○○等情，已如上
    述。是戊○○雖尚未將毒品交付給丙○○之際，即遭警方查
    獲，但證人戊○○於本院審理時已具結證稱：伊準備將毒品
    交給丙○○等語（見院卷第89頁），足見被告交付上開毒品
    給戊○○時，毒品已置於丙○○可得支配之範疇，應認被告
    已完成毒品買賣及轉讓之交付行為，核屬販賣毒品及轉讓毒
    品罪之既遂行為。又被告雖僅向丙○○收取1,000 元, 卻交
    付總價值1,500 元之毒品（含1,000 元之海洛因及500 元之
    甲基安非他命），惟證人丙○○於偵查及本院審理時已具結
    證稱：500 元的安非他命被告沒有向伊收錢，算送給伊的，
    因為伊是被告的老主顧；被告跟伊的兒子認識，會在伊那裡
    出入；有一次被告去伊那裡，被告手機沒電，向伊借手機，
    但手機沒還伊，所以當時在電話中也向被告要手機等語（見
    偵卷第7 、90頁、院卷第93頁背面、98頁）。而被告亦自承
    ：丙○○是伊同學的父親，要還被告之手機是伊向丙○○之
    兒子曾啟鶴借的等語（見偵卷第50頁、羈押一卷第4 頁）。
    足見被告與證人丙○○熟識，確有因2 人之情誼而免費贈送
    丙○○500 元甲基安非他命之可能性。是被告及其辯護人上
    開所辯，均不足採憑。
  (六)綜上所述，被告確有販賣海洛因及轉讓甲基安非他命予丙○○之犯行。本件事證明確，被告之犯行應堪認定。
三、論罪科刑部分：
  (一)按海洛因及甲基安非他命依其成癮性、濫用性及對社會危害
    性，分係屬第一級及第二級毒品，毒品危害防制條例第2 條
    第2 項定有明文。是核被告甲○○所為，係犯毒品危害防制
    條例第4 條第1 項之販賣第一級毒品罪、第8 條第2 項之轉
    讓第二級毒品罪。公訴人認被告係犯同條例第4 條第2 項之
    之販賣第二級毒品罪，惟被告就此交付甲基安非他命1 小包
    之行為並未獲取對價，業如前述，是被告此部分犯行尚無販
    賣第二級毒品罪可言，公訴人就此部分尚有誤會。惟公訴人
    此部分起訴之基本事實相同，本院自應予以變更起訴法條而
    逕予審定。被告一行為同時觸犯販賣第一級毒品及轉讓第二
    級毒品罪，為想像競合犯，應從一重之販賣第一級毒品罪處
    斷。至於被告持有第一、二級毒品之犯行，本應以持有第一
    、二級毒品罪論，惟其持有後分別進而販賣、轉讓，其持有
    之低度行為應分別被販賣、轉讓之高度行為所吸收，故不另
    論其持有毒品罪。次查，被告有如犯罪事實欄一所載之犯罪
    科刑執行情形，有臺灣高等法院被告全國案紀錄表1 份在卷
    可稽，其於刑之執行完畢，於5 年以內再犯本件有期徒刑以
    上之罪，為累犯，應依刑法第47條第1 項規定加重其刑。其
    中販賣第一級毒品罪關於「死刑」、「無期徒刑」部分，依
    法不得加重，僅就法定刑中關於「罰金」部分加重其刑。又
    同為販賣第一級毒品之人，其原因、動機不一，犯罪情節未
    必盡同，或有大盤毒梟者，亦有中、小盤之分，甚或僅止於
    吸毒者同儕間為求互通有無之有償轉讓者亦有之，其販賣行
    為所造成危害社會之程度自屬有異，法律科處此類犯罪所設
    之法定最低本刑卻同為無期徒刑，不可謂為不重。經查，本
    件被告甲○○販賣第一級毒品之犯行僅有1 次，且販賣數量
    輕微，犯罪所得僅1,000 元，犯罪情節難與大盤毒梟者相提
    併論，即令處以最低刑度即無期徒刑而禁錮終身，仍有致情
    法失平之處，誠屬情輕法重，難謂符合刑罰之相當性，爰依
    刑法第59條規定減輕其刑。被告就販賣第一級毒品犯行，有
    前揭刑之加重及減輕事由，惟販賣第一級毒品罪關於「死刑
    」、「無期徒刑」部分，依法不得加重，僅就法定刑中關於
    「罰金刑」部分先加後減之。
  (二)爰審酌被告甲○○為牟私利而販賣第一級毒品海洛因及轉讓
    第二級毒品甲基安非他命，殘害國民身心健康，足使社會施
    用毒品人口增加，而相對提高社會負成本，減損勞動生產力
    ，影響社會層面至深且鉅，惟販賣對象僅有丙○○1 人，實
    際販賣所得僅1,000 元，及被告犯後否認犯行，毫無悔意等
    一切情狀，量處如主文所示之刑；並考量本案被告販賣第一
    級毒品之犯罪性質，而有褫奪公權之必要，併依刑法第37條
    第2 項規定，宣告褫奪公權，以示懲儆。
  (三)又扣案之海洛因、甲基安非他命各1 小包（驗前淨重分別為
    0.104 公克、0.024 公克；驗餘淨重分別為0.096 公克、0.
    014 公克）雖屬第一級、第二級毒品，惟業經由被告販賣、
    轉讓予丙○○而脫離被告之持有，但應另由檢察官另案依法
    處理，本院不予宣告沒收銷燬。再扣案之行動電話1 具（含
    門號0000000000號SIM 卡），為被告所有，業據被告供述在
    卷（見院卷第137 頁背面），並有上開門號之申請人資料1
    紙可證（見偵卷第43頁）。則行動電話及SIM 卡既均為被告
    所有，作為本件販賣海洛因之聯絡工具，係供本件犯罪所用
    之物，均應依毒品危害防制條例第19條第1 項之規定，宣告
    沒收。又被告販賣第一級毒品海洛因命予丙○○，得款1,00
    0 元（僅扣得940 元），係被告犯販賣第一級毒品罪所得財
    物，應依毒品危害防制條例第19條第1 項規定，宣告沒收，
    如全部或一部不能沒收時（即未扣案之60元），以其財產抵
    償之。
貳、無罪部分：
一、公訴意旨另以：被告甲○○基於販賣第二級毒品甲基安非他
    命之犯意，於97年2 月25日至同年3 月2 日（即同年3 月4
    日上星期）間之某日，在高雄市○○區○○路「麥當勞」旁
    ，以500 元之價格，販賣甲基安非他命予丁○○1 次。嗣丁○○於同年3 月4 日下午5 時43分許，撥打甲○○所有之門
    號0000000000號行動電話，欲向甲○○購買1,000 元之甲基
    安非他命時，適巧甲○○因前開販賣毒品予丙○○，經警帶
    回派出所接受詢問，員警乃循線至同市楠梓區後勁農會查獲
    丁○○，始悉上情。因認被告另涉犯毒品危害防制條例第4
    條第2 項之販賣第二級毒品罪嫌等語。
二、按犯罪事實應依證據認定之，無證據不得認定犯罪事實；無
    證據能力、未經合法調查之證據，不得作為判斷之依據；不
    能證明被告犯罪或其行為不罰者，應諭知無罪之判決，刑事
    訴訟法第154 條第2 項、第155 條第2 項、第301 條第1 項
    分別定有明文。次按認定不利於被告之事實，須依積極證據
    ，苟積極證據不足為不利於被告事實之認定時，即應為有利
    被告之認定，復有最高法院30年上字第816 號判例可資參考
    。又事實之認定，應憑證據，如未能發現相當證據，或證據
    不足以證明，自不能以推測或擬制之方法，為裁判基礎；認
    定犯罪事實，所憑之證據，雖不以直接證據為限，間接證據
    亦包括在內，然無論直接或間接證據，其為訴訟上之證明，
    須於通常一般之人均不致於有所懷疑，而得確信其為真實之
    程度者，始得據之為有罪之認定，倘其證明尚未達到此一程
    度，而有合理性懷疑之存在時，即無從為有罪之認定，此亦
    有最高法院40年臺上字第86號、76年臺上字第4986號判例可
    資參照。再按施用毒品者所稱其向某人買受毒品之指證，不
    得作為有罪判決之唯一證據，仍須調查其他必要之證據，資
    以補強其指證之真實性，始為適法。又關於毒品施用者其所
    稱向某人購買毒品之供述，必須補強證據佐證，係指毒品購
    買者之供述縱使並無瑕疵，仍須補強證據佐證而言，以擔保
    其供述之真實性。該所謂補強證據，必須與該施用毒品者關
    於相關毒品交易之供述，具有相當程度之關連性，因該補強
    證據之佐證，足使一般人對於施用毒品之供述無合理之懷疑
    存在，而得確信其為真實，始足當之，最高法院96年度臺上
    字第351 號判決意旨參照。
三、本案公訴人認被告甲○○涉有上開犯行，無非係以證人丁○○於警詢及偵查中之證述、丁○○之濫用藥物尿液檢驗報告
    、被告所有之門號0000000000號行動電話之通聯紀錄，及自
    丁○○身上查扣載有被告使用之上開行動電話門號之便條紙
    1 張等為其論據。
四、訊據被告甲○○堅詞否認有何販賣第二級毒品之犯行，辯稱
    ：伊沒有賣毒品給丁○○等語。經查；
  (一)證人丁○○於97年3 月4 日下午5 時43分許，撥打被告所有
    之門號0000000000號行動電話，欲向被告購買1,000 元之甲
    基安非他命，適巧被告因上開販賣毒品予丙○○犯行，經警
    帶回派出所接受詢問，員警乃循線至同市楠梓區後勁農會查
    獲丁○○，並當場扣得載有0000000000、0000000000號電話
    之便條紙1 紙等情，業據證人丁○○供述在卷（見警卷第13
    至15頁、偵卷第25至27頁），並有門號0000000000號行動電
    話之通聯紀錄1 份及上開便條紙1 紙存卷可證（見警卷第35
    頁、偵卷第43至47頁），堪信為真。
  (二)證人丁○○於警詢及偵訊時固證稱：伊都是打0000000000的
    行動電話與藥頭「霆阿」（即被告）聯繫的，伊大約購買毒
    品5 百元至1 千元不等，包含本次總共向被告購買過安非他
    命2 次；是伊同事的朋友叫「明阿」帶伊去認識霆阿的，便
    條紙上之兩支行動電話號碼是被告寫給伊的，意思是說伊可
    以找他購買毒品，不用再透過朋友；伊上一次所吸食的安非
    他命是於上星期（即97年3 月4 日之上星期）在楠梓區○○
    路麥當勞旁購買5 百元，是伊朋友帶伊過去該處的，買完之
    後就回住處吸食等語（見警卷第13至15頁）。又警方於查獲
    時，採集證人丁○○之尿液送檢驗，檢驗結果呈甲基安非他
    命類陽性反應，有高雄市立凱旋醫院濫用藥物尿液檢驗報告
    1 紙附卷可查（見偵卷第94頁）。
  (三)惟查，檢察官起訴被告於97年2 月25日至同年3 月2 日間之
    某日，在高雄市○○區○○路「麥當勞」旁，以500 元之價
    格，販賣甲基安非他命予丁○○1 次等情，為被告所否認。
    而證人丁○○雖有吸食甲基安非他命之事實，在其身上又扣
    得載有被告使用之門號0000000000行動電話號碼，但此均屬
    間接證據，尚不足以證明被告有於上揭時、地販賣甲基安非
    他命予丁○○之犯行。再者，本院審理時，經2 度傳喚及拘
    提證人丁○○，均未到場；而檢察官除提出證人丁○○於警
    詢、偵訊之證詞為證外，並未提出其他證據可資佐證。是就
    被告被訴此部分之犯行，雖經證人丁○○指證歷歷，然僅有
    證人丁○○之指述可憑，並無其他直接證據可擔保證人之供
    述，揆諸前開條文及判決意旨，自不得僅以單一證人之指述
    遽認被告確有販賣第二級毒品之重罪，被告此部分犯行自屬
    不能證明。
五、綜上所述，被告甲○○上開所供，是否俱與實情不符而全然
    不可採信，並非無疑。本件公訴人所舉之證據與指出之證明
    方法，尚有合理性之懷疑存在，未得使本院確信被告甲○○
    之犯罪，揆諸前開判例意旨，自不能單憑證人丁○○於警詢
    及偵查中之證述，及載有被告使用之門號0000000000號行動
    電話之便條紙1 張，即以推測或擬制之方法，作為裁判基礎
    。從而，公訴意旨所指被告甲○○涉犯毒品危害防制條例第
    4 條第1 項之販賣第二級毒品罪之事實，仍有合理懷疑之處
    ，而不能確信為真實。揆諸前開說明，應認被告上開犯罪尚
    屬不能證明。此外，本院復查無其他積極證據可資認定被告
    涉有前開罪嫌，自屬不能證明被告犯罪，此部分依法應為被
    告甲○○無罪之諭知。
據上論斷，應依刑事訴訟法第299 條第1 項前段、第300 條、第
301 條第1 項、毒品危害防制條例第4 條第1 項、第8 條第2 項
、第19條第1 項，刑法第11條前段、第37條第2 項、第47條第1
項、第55條、第59條，判決如主文。
本案經檢察官乙○○到庭執行職務
中    華    民    國    98    年     1    月    6    日
                  刑事第十九庭  審判長法  官  林水城
                                      法  官  施盈志
                                      法  官  羅立德
以上正本證明與原本無異。
如不服本判決應於收受判決後10日內向本院提出上訴書狀，並應
敘述具體理由。其未敘述上訴理由者，應於上訴期間屆滿後20日
內向本院補提理由書 (均須按他造當事人之人數附繕本)「 切勿
逕送上級法院」。
                                      書記官  賴朱梅
中    華    民    國    98    年     1    月    6    日


司法院資訊處製作；財團法人民間司法改革基金會備份。
